臺灣高等法院刑事判決　　　　　　　　100年度上訴字第837號
上　訴　人
即　被　告　童志偉
　　　　　　陳昶宏
　　　　　　潘憲億
上列上訴人因搶奪等案件，不服臺灣板橋地方法院99年度訴字第
3670號，中華民國100年1月18日第一審判決（起訴案號：臺灣板
橋地方法院檢察署99年度偵字第 28257號、第29156號、第30507
號），提起上訴，本院判決如下：
    主  文
上訴駁回。
    事  實
一、
  (一)童志偉前於民國94年間因違反毒品危害防制條例案件，經臺
    灣板橋地方法院以94年度訴字第2488號判處有期徒刑10月、
    6 月；又於95年間因搶奪案件，經臺灣板橋地方法院以95年
    度訴字第654號判處有期徒刑8月；復於95年間因竊盜案件，
    經本院以95年度上訴字第4613號判處有期徒刑 4年；嗣上開
    各罪經臺灣板橋地方法院裁定減刑並定應執行刑有期徒刑 4
    年10月15日確定，甫於99年7月16日縮短刑期假釋出監。
  (二)陳昶宏前於86年間因違反藥事法案件，經臺灣板橋地方法院
    以86年度訴字第 964號判處有期徒刑5月、4月，定應執行有
    期徒刑 7月，提起上訴後，為本院以86年度上訴字第3797號
    判決駁回上訴確定；又於同年間因犯搶奪案件，經臺灣板橋
    地方法院以86年度訴字第1360號判處有期徒刑 2年確定；嗣
    上開各罪經法院裁定更定應執行刑為有期徒刑2年7月確定。
    復於同年間因違反麻醉藥品管理條例案件，本院以87年度上
    更一字第 280號判處有期徒刑5年4月確定，經接續執行，於
    91年4月4日縮短刑期假釋出監，其後假釋經撤銷，應執行殘
    刑有期徒刑3年5月28日。再於92年間因犯搶奪、竊盜案件，
    分別經臺灣板橋地方法院以92年度訴字第1805號判處有期徒
    刑 1年、以92年度易字第2277號判處有期徒刑1年4月；續於
    93年間因違反毒品危害防制條例案件，經臺灣板橋地方法院
    以93年度訴字第 476號判處有期徒刑7月、5月；上開三罪經
    臺灣板橋地方法院裁定減刑及定應執行刑為有期徒刑1年6月
    確定，經接續前開殘刑執行，於97年10月 2日縮刑期滿執行
    完畢。
  (三)潘憲億前於92年間因犯竊盜、搶奪及違反毒品危害防制條例
    等案件，分別經臺灣板橋地方法院以92年度易緝字第 154號
    判處有期徒刑8月、以92年度簡字第2344號判處有期徒刑6月
    、以92年度訴字第1735號判處有期徒刑 2年確定，嗣上開各
    罪經臺灣板橋地方法院裁定應執行有期徒刑 3年確定，於94
    年10月18日縮短刑期假釋出監，其後假釋經撤銷，應執行殘
    刑有期徒刑10月26日。又於94年間因違反毒品危害防制條例
    案件，經臺灣板橋地方法院以95年度訴字第 143號判處有期
    徒刑 1年；另因竊盜案件經臺灣板橋地方法院以95年度易字
    第951號判處有期徒刑9月，上開二罪經裁定減刑並定應執行
    刑有期徒刑10月確定，經接續上開殘刑執行，於97年 1月12
    日縮刑期滿執行完畢。復於97年間因違反毒品危害防制條例
    案件，經臺灣板橋地方法院以97年度訴字第3817號判處有期
    徒刑 1年，提起上訴後，為本院以97年度上訴字第5925號判
    決駁回上訴確定，甫於99年5月6日縮刑期滿執行完畢。
二、詎童志偉、陳昶宏、潘憲億三人均不知悔改，而分別為下列
    犯行：
  (一)童志偉及陳昶宏二人共同意圖為自己不法之所有，於99年10
    月4 日下午6 時許，在臺北縣三重市（現改制為新北市三重
    區，以下均引用原名）頂崁街192 巷內，見林家慶所有車牌
    號碼277-DCK 號重型機車無人看管，推由童志偉在旁把風，
    而由陳昶宏以自備之鑰匙1 支插入引擎電門啟動車輛之方式
    ，共同竊取上開機車得手後離去。
  (二)潘憲億及陳昶宏二人共同意圖為自己不法之所有，於99年10
    月7 日上午8 時5 分許，由潘憲億騎乘陳昶宏上開竊得之車
    牌號碼277-DCK 號重型機車搭載陳昶宏方式，在臺北縣八里
    鄉尋覓行搶財物之對象，見頸部戴有純金項鍊1 條之老嫗蕭
    陳金菊隻身在臺北縣八里鄉○○○○○街口販賣蔬菜，認有
    機可趁，以假借購買蔬菜之便，趁蕭陳金菊不備之際，由後
    座之陳昶宏徒手搶奪蕭陳金菊頸部懸掛之純金項鍊1 條，得
    手後隨即逃逸，並將上開機車棄置在臺北縣三重市○○街之
    家樂福賣場停車場，而搶得之項鍊則變賣朋分花用。
  (三)童志偉及陳昶宏二人謀議搶奪他人財物，為逃避警方查緝，
    二人共同意圖為自己不法之所有，先於99年10月8日凌晨4時
    許，在臺北縣三重市○○街27號前，見曾耀弘所有之車牌號
    碼225-DUC 號重型機車無人看管，推由童志偉在旁把風，而
    由陳昶宏以自備之鑰匙 1支插入引擎電門啟動車輛之方式，
    竊取上開機車，得手後騎乘該車輛離去。嗣童志偉及陳昶宏
    共同意圖為自己不法之所有，旋於同日上午8時3分許，由童
    志偉騎乘上開竊得之機車搭載陳昶宏之方式，在臺北縣板橋
    市尋覓行搶財物之對象，適有頸部懸掛純金項鍊之劉紋菁行
    經該處，童志偉、陳昶宏一路尾隨，而在臺北縣板橋市○○
    路○段157號旁防火巷內，趁劉紋菁不備之際，由後座之陳昶
    宏徒手搶奪劉紋菁頸部懸掛之純金項鍊 1條，得手後隨即逃
    逸，並將上開機車隨意丟棄，搶得之項鍊則變賣朋分花用。
    嗣上開機車為警於99年10月18日下午 1時50分許，在臺北縣
    蘆洲市○○○路201號前尋獲，並已發還曾耀弘。
  (四)童志偉及陳昶宏二人復謀議搶奪他人財物，為逃避警方查緝
    ，二人共同意圖為自己不法之所有，先於99年10月10日上午
    7 時8 分許，在臺北縣三重市○○街118 號前，見許國榮所
    有車牌號碼5HV-957 號重型機車無人看管，由陳昶宏以其所
    有之鑰匙1 支插入引擎電門啟動車輛之方式，竊取上開機車
    ，得手後騎乘該車輛離去。嗣童志偉及陳昶宏共同意圖為自
    己不法之所有，旋於同日上午8 時29分許，由童志偉騎乘上
    開竊得之機車搭載陳昶宏之方式，在臺北縣三重市尋覓行搶
    財物之對象，適有頸部懸掛純金項鍊之劉萬進騎乘機車行經
    該處，童志偉、陳昶宏遂一路尾隨，而在臺北縣三重市○路
    ○街161 號前，趁劉萬進不備之際，由後座之陳昶宏徒手搶
    奪劉萬進頸部懸掛之純金項鍊1 條，得手後隨即逃逸，並將
    上開竊得之機車隨意丟棄，搶奪之財物則變賣朋分花用。嗣
    上開機車為警在臺北縣三重市○○路○ 段31項10號前尋獲，
    並已發還許國榮。
三、嗣經警調閱案發現場附近監視錄影畫面，並將前開查獲之車
    牌號碼5HV-957 號重型機車上採得之指紋送鑑定，始循線查
    獲上情，隨後在臺北縣三重市○○街之家樂福賣場停車場起
    獲潘憲億及陳昶宏作案後棄置之車牌號碼277-DCK 號重型機
    車1輛（已發還林家慶），並扣得陳昶宏所有之鑰匙1支、贓
    款新臺幣（下同） 5千元及童志偉犯案時穿著之白色印有龍
    虎圖騰之上衣1件。
四、案經臺北縣政府警察局（現改制為新北市政府警察局）蘆洲
    分局移送臺灣士林地方法院檢察署檢察官陳請臺灣高等法院
    檢察署檢察長核轉臺灣板橋地方法院檢察署檢察官偵查，併
    由臺北縣政府警察局海山分局、三重分局移送臺灣板橋地方
    法院檢察署檢察官偵查起訴。
    理  由
壹、程序方面：
    按被告以外之人於審判外之言詞或書面陳述，除法律有規定
    者外，不得作為證據；又被告以外之人於審判外之陳述，雖
    不符合同法第159條之1至第159條之4之規定，但經當事人於
    審判程序同意作為證據，法院審酌該言詞陳述或書面陳述作
    成時之情況，認為適當者，亦得為證據。當事人、代理人或
    辯護人於法院調查證據時，知有第159條第1項不得為證據之
    情形，而未於言詞辯論終結前聲明異議者，視為有前項之同
    意，刑事訴訟法第159條第1項及第159條之5分別定有明文。
    本判決下列所引用之各該被告以外之人於審判外之陳述（包
    含書面陳述），雖屬傳聞證據，惟上訴人即被告潘憲億於審
    判期日並未到庭表示意見，而上訴人即被告童志偉、陳昶宏
    及檢察官於本院審判期日中表示同意作為證據方法而不予爭
    執，本院審酌上開證據資料製作時之情況，尚無違法不當及
    證明力明顯過低之瑕疵，亦認為以之作為證據應屬適當。揆
    諸前開規定，爰依刑事訴訟法第159條之5規定，認前揭證據
    資料均有證據能力，先予敘明。
貳、實體方面：
一、上揭犯罪事實，迭據被告 3人於警詢、偵查、原審及本院審
    理時均坦承不諱（詳偵字第28257號卷第9至11、50至51、12
    0 至122頁，偵字第29156號卷第2頁反面至3頁反面，偵字第
    14146號卷第6至21頁，偵字第 30507號卷第63至65、84至86
    、89至91頁，原審卷第63頁反面、89頁反面、91頁反面、94
    頁反面、96頁反面，本院卷第79頁反面至80、 102頁），核
    與證人即被害人林家慶於警詢時、蕭陳金菊、劉紋菁、許國
    榮及劉萬進於警詢及偵查中（詳偵字第 28257號卷第13至14
    、116、117頁，偵字第 29156號卷第10至11、13至15頁反面
    、66至67頁，偵字第14146號卷第31至36頁，偵字第30507號
    卷第70頁）、證人即被害人曾耀弘之妹曾真於警詢及偵查
    中之證述情節皆相符（詳偵字第 28257號卷第16、106、107
    頁）。而警方從車牌號碼5HV-957號重刑機車上採得之指紋
    ，經送內政部警政署刑事警察局比對鑑定結果，與該局檔存
    被告童志偉指紋卡之左拇指指紋相符，有該局99年10月15日
    刑紋字第0990143607號鑑定書1件附卷可按（見偵字第28257
    號卷第96至98頁）。又自被告童志偉新北市○○區○○街住
    處查扣之白色上衣1件，經與監視錄影翻拍照片所示作案之
    人穿著上衣圖案特徵互核相符，有比對照片2紙在卷可佐（
    見偵字第28257號卷第37頁）。此外，復有扣案之機車鑰匙1
    支、贓款5千元（偵字第14146號卷第24、27頁）及監視錄影
    翻拍照片共48幀（見偵字第28257號卷第32至36頁，偵字第
    29156號卷第17至20頁，偵字第14146號卷第44至56頁）、贓
    物認領保管單2紙（見偵字第28257號卷第29頁，偵字第1414
    6號卷第39頁）、臺北縣政府警察局車輛協尋電腦輸入單2紙
    附卷可稽（見偵字第29156號卷第21頁，偵字第14146號卷第
    38頁）。是以，被告3人前開自白核與事實相符，堪以採信
    。本件事證已臻明確，被告3人犯行均足堪認定，自應依法
    論科。
二、核被告童志偉、陳昶宏就上開事實二、(一)部分所為，均係犯
    刑法第320條第1項之竊盜罪；就事實二、(三)、(四)部分所為，
    均係犯刑法第320條第1項之竊盜罪及同法第325條第1項之搶
    奪罪。被告潘憲億、陳昶宏就事實二、(二)部分所為，均係犯
    刑法第325條第1項之搶奪罪。被告童志偉、陳昶宏就事實二
    、(一)、(三)、(四)部分，及被告潘憲億、陳昶宏就事實二、(二)部
    分之犯罪事實，均各具有犯意聯絡及行為分擔，皆為共同正
    犯。被告童志偉所犯事實二、(一)、(三)、(四)共 5罪，及被告陳
    昶宏所犯事實二、(一)、(二)、(三)、(四)共 6罪，其等犯意各別，
    行為互殊，均應予分論併罰。又查被告陳昶宏、潘憲億 2人
    前分別受有如事實一、(二)、(三)所載有期徒刑執行完畢紀錄，
    各有其臺灣高等法院被告前案紀錄表 1份在卷可憑（見本院
    卷第52、64頁），其2人於受有期徒刑執行完畢後，5年以內
    故意再犯本件有期徒刑以上之罪，均為累犯，皆應依刑法第
    47條第1項之規定加重其刑。
四、原審本於同上見解，並分別審酌被告 3人均有搶奪之前案紀
    錄，足認其等素行不佳，又被告童志偉尚在假釋期間，而被
    告陳昶宏、潘憲億 2人甫經徒刑執行完畢出監，詎均不知悔
    改，年值青壯，不思謀求正職，僅因購買毒品需求，即為本
    案多次竊盜及搶奪犯行，對社會治安影響重大，且造成被搶
    奪之被害人受有財物損失及精神傷害，應嚴加非難；又被害
    人蕭陳金菊為時年80歲之長者（參見警詢筆錄），被告潘憲
    億、陳昶宏 2人仍對其為本件搶奪犯行，手段尤顯卑劣；然
    審酌 3人於犯罪後均坦承犯行，深表悔悟，犯後態度良好，
    且上開所竊得之機車均已尋獲並由被害人領回，並兼衡被告
    童志偉、陳昶宏 2人之智識程度為國中肄業，被告潘憲億為
    高中肄業（參見警詢筆錄）等一切情狀，並說明公訴人雖具
    體對被告童志偉求處有期徒刑 5年、對被告陳昶宏求處有期
    徒刑 7年之刑期，然審酌上開各情，認公訴人求刑尚嫌過重
    ，分別就被告三人所犯各罪，各量處如附表所示之刑，並就
    被告童志偉所處之刑定應執行有期徒刑4年1月、被告陳昶宏
    所處之刑定應執行有期徒刑6年6月，並就沒收與否及無諭知
    強制工作之必要性說明如下：
  (一)扣案之機車鑰匙 1支，為被告陳昶宏所有，供其與被告童志
    偉共同竊盜機車所用，業據被告陳昶宏供承在卷，係本件犯
    罪所用，應依刑法第38條第1項第2款之規定宣告沒收。
  (二)扣案之 5千元雖為被告陳昶宏所持有，惟該款項為其與被告
    潘憲億共同搶奪被害人蕭陳金菊項鍊後變賣分得之贓款（見
    偵字第14146號卷第8頁），而該物原屬被害人蕭陳金菊所有
    ，而為被告陳昶宏因犯罪變易獲得，則被害人仍得對該變易
    之物為法律上權利之主張，尚非屬被告陳昶宏因犯罪所得之
    物（最高法院96年度台上字第5390號判決參照）；另白色上
    衣 1件，為被告童志偉所有，然與本案犯行無關，故均不予
    宣告沒收。
  (三)檢察官雖以被告童志偉、陳昶宏已有多次前案紀錄，顯有犯
    罪習慣，請求依竊盜犯贓物犯保安處分條例第 3條第1項第1
    款、第 2款之規定，併予諭知應於刑之執行前令入勞動場所
    強制工作等語。惟被告童志偉、陳昶宏除本案外，雖有多次
    竊盜犯行，但是否客觀上已達「犯竊盜罪之習慣」，尚須其
    他事證相佐，況被告童志偉於原審審理時陳稱其尚有土木工
    程證照，被告陳昶宏陳稱其與母親經營清粥小菜之生意，故
    宣告如附表所示之刑，已足以收遏止並矯治其犯罪行為之效
    果，爰不予宣告強制工作。
    核原審認事用法，尚無違誤。又原審法院就刑罰裁量職權之
    行使，既未逾越法定刑度，亦未濫用自由裁量之權限，刑度
    亦屬妥適，核無不當或違法之情形。且量刑輕重及應減輕或
    免除其刑，均屬事實審法院得依職權自由裁量之事項，被告
    不得任意指摘為違法，原審既已詳敘所憑證據與認定之理由
    ，及審酌上述刑法第57條各情狀，予以綜合考量後，各分別
    科刑如前所述，刑度尚屬妥適，又就被告童志偉、陳昶宏所
    定應執行刑，亦未違反刑法第51條之規定外部性及內部性界
    限範圍，核無不當或違法之情形。是被告 3人以原審量刑過
    重云云為由上訴，指摘原審判決不當，均無理由。又被告童
    志偉另以事實二、(四)之犯罪係伊自首云云為由上訴（詳本院
    卷第79頁反面），然證人即查獲員警陳政鴻於本院審理時證
    稱：案發後，後來機車（指事實二(四)被告童志偉竊取後作為
    搶奪劉萬進財物之車號5HV-957 號重型機車）在10月10日上
    午尋獲，由我們裡面鑑識小組採集機車上指紋，馬上送緊急
    比對（先將指紋拍照後，先行用電子郵件傳送至刑事警察局
    比對，先口頭告知比對結果，正式鑑定結果之函文則後送）
    ，在10月11日就知道比對結果，發現是被告童志偉的指紋，
    我們就有去童志偉的住家查訪，但是未獲。…所以是在被告
    童志偉於10月13日於警詢坦承犯案之前，警方就已經知悉該
    件涉案人就是童志偉等語（詳本院卷第98頁）。準此，被告
    童志偉就事實二、(四)之犯罪顯非屬自首。故被告童志偉此部
    分之上訴亦無理由，應予駁回。
五、被告潘憲億經合法傳喚，無正當理由不到庭，爰不待其陳述
    ，逕行判決。
據上論斷，應依刑事訴訟法第371條、第368條，判決如主文。
本案經檢察官陳國鳴到庭執行職務。
中    華    民    國   100    年    5     月    3    日
                  刑事第七庭  審判長法  官  陳憲裕
                                    法  官  楊智勝
                                    法  官  游紅桃
以上正本證明與原本無異。
竊盜罪部分不得上訴。
如不服本判決搶奪罪部分，應於收受送達後10日內向本院提出上
訴書狀，其未敘述上訴之理由者並得於提起上訴後10日內向本院
補提理由書（均須按他造當事人之人數附繕本）「切勿逕送上級
法院」。
                                    書記官  戴伯勳
中    華    民    國   100    年    5     月    3     日
附表：論罪科刑內容
┌──┬───┬─────┬───────┬───────────────────┐
│編號│ 被告 │ 犯罪事實 │所犯法條及罪名│           主          文             │
├──┼───┼─────┼───────┼───────────────────┤
│ 一 │童志偉│如事實二、│刑法第320 條第│童志偉共同竊盜，處有期徒刑伍月。扣案之│
│    │      │(一)所載    │1 項之竊盜罪  │機車鑰匙壹支沒收。                    │
│    │      ├─────┼───────┼───────────────────┤
│    │      │如事實二、│刑法第320 條第│童志偉共同竊盜，處有期徒刑伍月。扣案之│
│    │      │(三)所載    │1 項之竊盜罪  │機車鑰匙壹支沒收。                    │
│    │      │          ├───────┼───────────────────┤
│    │      │          │刑法第325 條第│童志偉共同意圖為自己不法之所有，而搶奪│
│    │      │          │1 項之搶奪罪  │他人之動產，處有期徒刑壹年陸月。      │
│    │      ├─────┼───────┼───────────────────┤
│    │      │如事實二、│刑法第320 條第│童志偉共同竊盜，處有期徒刑伍月。扣案之│
│    │      │(四)所載    │1 項之竊盜罪  │機車鑰匙壹支沒收。                    │
│    │      │          ├───────┼───────────────────┤
│    │      │          │刑法第325 條第│童志偉共同意圖為自己不法之所有，而搶奪│
│    │      │          │1 項之搶奪罪  │他人之動產，處有期徒刑壹年陸月。      │
├──┼───┼─────┼───────┼───────────────────┤
│ 二 │陳昶宏│如事實二、│刑法第320 條第│陳昶宏共同竊盜，累犯，處有期徒刑陸月。│
│    │      │(一)所載    │1 項之竊盜罪  │扣案之機車鑰匙壹支沒收。              │
│    │      ├─────┼───────┼───────────────────┤
│    │      │如事實二、│刑法第325 條第│陳昶宏共同意圖為自己不法之所有，而搶奪│
│    │      │(二)載      │1 項之搶奪罪  │他人之動產，累犯，處有期徒刑壹年拾月。│
│    │      ├─────┼───────┼───────────────────┤
│    │      │如事實二、│刑法第320 條第│陳昶宏共同竊盜，累犯，處有期徒刑陸月。│
│    │      │(三)所載    │1 項之竊盜罪  │扣案之機車鑰匙壹支沒收。              │
│    │      │          ├───────┼───────────────────┤
│    │      │          │刑法第325 條第│陳昶宏共同意圖為自己不法之所有，而搶奪│
│    │      │          │1 項之搶奪罪  │他人之動產，累犯，處有期徒刑壹年捌月。│
│    │      ├─────┼───────┼───────────────────┤
│    │      │如事實二、│刑法第320 條第│陳昶宏共同竊盜，累犯，處有期徒刑陸月。│
│    │      │(四)所載    │1 項之竊盜罪  │扣案之機車鑰匙壹支沒收。              │
│    │      │          ├───────┼───────────────────┤
│    │      │          │刑法第325 條第│陳昶宏共同意圖為自己不法之所有，而搶奪│
│    │      │          │1 項之搶奪罪  │他人之動產，累犯，處有期徒刑壹年捌月。│
├──┼───┼─────┼───────┼───────────────────┤
│ 三 │潘憲億│如事實二、│刑法第325 條第│潘憲億共同意圖為自己不法之所有，而搶奪│
│    │      │(二)所載    │1 項之搶奪罪  │他人之動產，累犯，處有期徒刑壹年拾月。│
└──┴───┴─────┴───────┴───────────────────┘
附錄：本案論罪科刑法條全文
中華民國刑法第320條第1項（普通竊盜罪）
意圖為自己或第三人不法之所有，而竊取他人之動產者，為竊盜
罪，處5年以下有期徒刑、拘役或5百元以下罰金。
中華民國刑法第325條（普通搶奪罪）
意圖為自己或第三人不法之所有，而搶奪他人之動產者，處 6
月以上 5 年以下有期徒刑。
因而致人於死者，處無期徒刑或 7 年以上有期徒刑，致重傷者
，處 3 年以上 10 年以下有期徒刑。
第 1 項之未遂犯罰之。